臺灣彰化地方法院民事裁定
                                   110年度監宣字第335號
聲  請  人  曾新闖  

相  對  人  曾楡元  

關  係  人  劉筱秋  

            曾玲慈  
            曾玲芳  
上列當事人間聲請變更為監護宣告事件，本院裁定如下：
    主    文
受輔助宣告人丁○○（民國00年0月00日生、身分證統一編號：Z00
0000000號）變更宣告為受監護宣告之人。
選定丙○○（民國00年00月00日生、身分證統一編號：Z000000000
號）為受監護宣告之人之監護人。
指定戊○○（民國00年0月00日生、身分證統一編號：Z000000000
號）為會同開具財產清冊之人。
聲請程序費用由受監護宣告之人丁○○負擔。
    理    由
一、聲請意旨略以：聲請人及關係人戊○○分别為相對人之父、繼
    母。相對人因罹患思覺失調症，致為意思表示或受意思表示
    ，或辨識其意思表示效果之能力，顯有不足，經本院以104
    年度監宣字第287號民事裁定為受輔助宣告之人，並選定聲
    請人為其輔助人確定在案。但因相對人目前已達不能為意思
    表示或受意思表示，亦不能辨識其意思表示之效果，聲請人
    爰依家事事件法第164條、第175條之規定聲請准予對相對人
    變更為監護宣告，並選定聲請人為監護人，指定關係人戊○○
    為會同開具財產清冊之人等語。
二、按對於因精神障礙或其他心智缺陷，致不能為意思表示或受
    意思表示，或不能辨識其意思表示之效果者，法院得因本人
    、配偶、四親等內之親屬、最近一年有同居事實之其他親屬
    、檢察官、主管機關、社會福利機構、輔助人、意定監護受
    任人或其他利害關係人之聲請，為監護之宣告；受輔助宣告
    之人有受監護之必要者，法院得依第14條第1項規定，變更
    為監護之宣告；受監護宣告之人應置監護人；法院為監護之
    宣告時，應依職權就配偶、四親等內之親屬、最近一年有同
    居事實之其他親屬、主管機關、社會福利機構或其他適當之
    人選定一人或數人為監護人，並同時指定會同開具財產清冊
    之人。法院為前項選定及指定前，得命主管機關或社會福利
    機構進行訪視，提出調查報告及建議。監護之聲請人或利害
    關係人亦得提出相關資料或證據，供法院斟酌；法院選定監
    護人時，應依受監護宣告之人之最佳利益，優先考量受監護
    宣告之人之意見，審酌一切情狀，並注意下列事項：一、受
    監護宣告之人之身心狀態與生活及財產狀況。二、受監護宣
    告之人與其配偶、子女或其他共同生活之人間之情感狀況。
    三、監護人之職業、經歷、意見及其與受監護宣告之人之利
    害關係。四、法人為監護人時，其事業之種類與內容，法人
    及其代表人與受監護宣告之人之利害關係。民法第14條第1
    項、第15條之1第3項、第1110條、第1111條、第1111條之1
    規定，分別定有明文。受輔助宣告之人，法院認有受監護宣
    告之必要者，得依聲請以裁定變更為監護宣告，家事事件法
    第175條第1項亦有規定。經查：
㈠、聲請人主張其子丁○○前經本院裁定宣告為受輔助宣告之人等
    情，業據其提出丁○○戶籍謄本等件為證，並經本院依職權調
    閱本院104年度監宣字第287號民事裁定核閱無誤，堪認為真
    。
㈡、又聲請人主張其子丁○○雖經本院裁定為受輔助宣告之人確定
    ，但其身心狀況急速退化，與先前鑑定時狀況差距很大，相
    對人目前有受監護宣告必要之事實，業據其提出戶籍謄本、
    身心障礙證明（重度）影本為證，且聲請人表示，相對人目
    前已無法言語，對他人問話亦無法表示，僅依賴鼻胃管進食
    ，且其罹患重度精神障礙，已不能為意思表示、受意思表示
    或辨識意思表示之效果，亦有本院110年9月30日電話紀錄乙
    紙附卷足稽，核屬家事事件法第167條第1項但書規定之情形
    ，法院無訊問之必要，爰由鑑定人就應受監護宣告之人之精
    神或心智狀況予以鑑定（司法院108年5月3日院台廳少家二
    字第1080012322號函參照）。其次，經鑑定人彰化基督教醫
    院醫師王俸鋼診斷相對人之精神狀況後，認「九、鑑定結果
    ：個案於鑑定時意識清醒，個人對外之反應幾乎無法適切應
    對、思考能力僅有自閉式思考、自己行為之利害得失之意思
    能力部份幾乎完全喪失，其與自身相關之一般事項的認知、
    判斷能力顯示亦因妄想影響而嚴重受損，其自我照顧能力、
    一般性日常生活事務處理能力部份幾乎需仰賴他人協助，相
    關之精神狀態在治療方面依病歷記載，個案換用過多種抗精
    神病藥但療效皆不佳，屬『難治型思覺失調症』、之後於民國
    104年肺炎缺氧腦傷後，不只認知功能，連基本行動功能都
    受損，依鑑定時之醫療水準，其回復之可能性幾乎為零。十
    、建議事項：……。個案的心智功能部份，鑑定時的臨床表現
    ，符合慢性思覺失調失症患者合併腦傷後的表現，由於個案
    幾乎完全無法與外界做有效溝通，連基本維生機能都受到影
    響（因為妄想需使用鼻胃管餵食、需包尿布處理大小便），
    無法對自身狀態做合宜的自身利益判斷，亦無法與他人商議
    ，建議宜給予監護宣告並選定未來長期照護當事人的方案。
    」等語，亦有彰化基督教醫療財團法人彰化基督教醫院彰基
    精鑑字第1101000002號精神科精神鑑定報告書乙份在卷足稽
    ，堪認相對人因精神障礙，致不能為意思表示或受意思表示
    ，亦不能辨識其意思表示之效果。是聲請人聲請變更受輔助
    宣告之相對人為監護宣告，合於民法第14條第1項規定，應
    予准許。
㈢、聲請人主張其與關係人戊○○分別為相對人之父、繼母，相對
    人之大姊乙○○、二姊甲○○均同意由聲請人擔任監護人及由關
    係人戊○○擔任會同開具財產清冊之人等情，有戶籍謄本、身
    分證影本、親屬系統表、同意書在卷可參。本院審酌聲請人
    為相對人之父，87歲，彼此關係密切，且聲請人亦同意擔任
    相對人之監護人，又關係人戊○○為相對人之繼母，70歲，彼
    此關係密切，對相對人之財務狀況應有所悉，且關係人戊○○
    亦同意擔任會同開具財產清冊之人，認由聲請人擔任監護人
    及關係人戊○○擔任會同開具財產清冊之人，應符合相對人之
    最佳利益。是聲請人聲請為上開選定、指定，合於民法第11
    10條、第1111條、第1111條之1規定，亦應准許。
三、民法第1113條規定「成年人之監護，除本節有規定者外，準
    用關於未成年人監護之規定」，第1099條規定「監護開始時
    ，監護人對於受監護人之財產，應依規定會同遺囑指定、當
    地直轄市、縣（市）政府指派或法院指定之人，於二個月內
    開具財產清冊，並陳報法院。前項期間，法院得依監護人之
    聲請，於必要時延長之」，第1099條之1規定「於前條之財
    產清冊開具完成並陳報法院前，監護人對於受監護人之財產
    ，僅得為管理上必要之行為」。聲請人、關係人戊○○於監護
    開始時，均應遵守上開規定，附此敘明。
四、依家事事件法第164條第2項，裁定如主文。
中　　華　　民　　國　　111 　年　　2 　　月　　23　　日
                    家事法庭  法  官  康弼周
上列為正本係照原本作成。
如對本裁定抗告，須於裁定送達後10日內向本院提出抗告狀，並
繳納抗告費用新臺幣1,000元。
中　　華　　民　　國　　111 　年　　2 　　月　　23　　日
                              書記官  魏巧雯